【裁判字號】    95,台上,1317
【裁判日期】    950316
【裁判案由】    誣告
【裁判全文】
最高法院刑事判決            九十五年度台上字第一三一七號
    上  訴  人  甲○○
                        1號
上列上訴人因誣告案件，不服台灣高等法院高雄分院中華民國九
十二年七月二十四日第二審判決（九十二年度上訴字第六八七號
，起訴案號：台灣屏東地方法院檢察署九十一年度偵字第三八七
六、三九五０號），提起上訴，本院判決如下：
    主  文
上訴駁回。
    理  由
按刑事訴訟法第三百七十七條規定，上訴於第三審法院，非以判
決違背法令為理由，不得為之。是提起第三審上訴，應以原判決
違背法令為理由，係屬法定要件。如果上訴理由狀並未依據卷內
訴訟資料，具體指摘原判決不適用何種法則或如何適用不當，或
所指摘原判決違法情事，顯與法律規定得為第三審上訴理由之違
法情形，不相適合時，均應認其上訴為違背法律上之程式，予以
駁回。本件上訴人甲○○上訴意旨略稱：（一）上訴人於民國九
十一年六月七日警訊時，自承對告訴人吳錦杏是否拿走其項鍊並
不確定，其係誤會及懷疑在與告訴人拉扯時，為告訴人扯斷拿去
，始懷疑告訴人有搶奪罪嫌。而上訴人因佩帶多年之項鍊不見，
懷疑告訴人拿去而想要回，乃指控告訴人涉嫌搶奪，並非無因果
關係。事後雖不能證明上訴人之指訴為真實，亦難認定上訴人有
誣告之罪責。因上訴人並非完全虛構，尚無誣告故意。（二）上
訴人在調解委員會調解時，因調解未成立，告訴人即離開，根本
沒有機會說明上訴人之請求，且項鍊失落後沒有即時追究，乃因
所失非多，始以多一事不如少一事之心態而無任何作為。原審卻
因此為上訴人誣告之認定，認事用法有誤。（三）本件係上訴人
於九十一年五月三十日先提出告訴後，告訴人始於同年七月十七
日提出告訴，故上訴人並無誣告云云。
惟查，原判決依憑上訴人之部分自白、告訴人之指訴、證人楊富
成於偵查及第一審之證言、上訴人對告訴人提出搶奪告訴之告訴
狀、六愛醫院九十一年四月四日愛診字第００一二四一號診斷證
明書及醫療費用收據、六愛醫院九十二年五月七日（九十二）愛
醫字第九二００五０一六號函等證據，資以認定上訴人有原判決
事實欄所記載關於誣告之事實，因而維持第一審論處關於上訴人
意圖他人受刑事處分，向該管公務員誣告罪刑部分之判決，駁回
上訴人此部分在第二審之上訴，已詳述其所憑之證據及理由。對
於上訴人否認有上開誣告之犯行，辯稱：當天告訴人一進來就亂
嚷，我請她出去，但她不出去，還抓我領口，將我拉出去，並出
手亂搥，搥我太陽穴，我受傷的地方是領口部位，其他就沒有看
到外傷，我什麼都沒有說，後來曾信財出來將她拉開，當時曾信
財也有看到告訴人拉我的項鍊，我回到店內才告訴店內小姐張品
香說一條項鍊不見了云云，經綜合調查證據之結果，認不可採，
已分別在判決內詳予指駁，並說明其理由。原判決所為論述，核
與卷證資料相符，從形式上觀察，並無違背法令之情形。按認事
採證、證據之取捨及證據證明力之判斷，俱屬事實審法院之職權
，苟無違背證據法則，自不能指為違法。原判決對於上訴人有本
件誣告之犯行，已說明其依憑之證據及理由，對於上訴人之辯解
，認不可採，亦在判決內詳述其不予採納之理由，並無上訴意旨
所指違背法令之情形。原判決且說明：（一）上訴人傷害告訴人
之案件發生後，告訴人於九十一年四月五日即前往屏東縣警察局
潮州分局對上訴人及曾信財二人提出傷害告訴，有警訊筆錄一份
附卷可稽，雙方雖於同年五月三十日前往調解委員會接受調解，
卻因告訴人索賠新台幣（下同）三十萬元，上訴人僅願支付一千
二百元，意見不一，不歡而散，惟席間上訴人及曾信財全未提及
任何有關項鍊遭告訴人搶奪之事，業據楊富成於第一審證述綦詳
，嗣當晚（九十一年五月三十日）十時曾信財因上開傷害案件接
受潮州分局員警約談時，雖提及：「（甲○○的項鍊）在打架的
時候不見的，我發現我太太脖子上的項鍊不見，是我太太說脖子
會痛……」等語，仍未見就該項鍊為告訴人所搶奪之事具體指述
，詎次日即九十一年五月三十一日，上訴人突具狀向台灣屏東地
方法院檢察署就上開事件對告訴人提出告訴，並明確指稱：「被
告（即本件告訴人）見無法繼續毆打被害人（即本件上訴人），
頓萌生搶奪之犯意，動手將被害人頸上所掛約四錢重之金質項鍊
扯下奪去」云云而犯搶奪罪嫌，旋經台灣屏東地方法院檢察署以
九十一年度偵字第三０九一號分案偵辦，嗣上訴人經承辦檢察官
於九十一年六月十九日以該案告訴人身分傳訊時，猶進而指稱：
「九十一年四月一日下午一點三十分，被告（即本案告訴人）到
我位於潮州鎮○○路九二號店內咆哮，我請她出去，她不從，並
出手打我，接著她到店外又出手打我，那我脖子上之項鍊也被被
告搶走」、「被告打我後搶走我的鍊子，並把它搶在手裏，我同
居男友曾信財有看到」云云，至九十一年十月四日再度因同案接
受檢察官訊問，並提示其於九十一年六月七日接受警訊時，自承
對於告訴人拿走該項鍊並不確定之供詞表示意見時，上訴人除否
認於警訊中曾有此陳述外，仍堅稱上揭時地告訴人即該案被告確
將其脖子上項鍊搶走等語，姑且不論上訴人對於告訴人搶奪其項
鍊並為曾信財所親見之指訴，已為曾信財所否認，曾信財並迭於
警、偵訊中及原審審理時供稱：事發後係因上訴人表示脖子痛，
我查看時發現項鍊不見了，而現場只有三個人，乃懷疑是在拉扯
中掉的，而為告訴人取走，但並不確定，事後我有在店內外找等
語。申言之，苟告訴人於上揭時地與上訴人發生肢體衝突，並曾
將其項鍊扯下搶走，以該項鍊所掛位置及其拉扯牽動頸部之力道
，上訴人自無不能當場發現之理，上訴人果曾親見其項鍊為告訴
人搶走，嗣後縱不前往索討，要無仍陪同或任由曾信財在店內、
店門口尋找之理。反之，若上訴人並未親見告訴人自其胸前扯走
項鍊，而僅因肢體衝突後發現項鍊遺失，遍尋不著而懷疑係衝突
中斷落而為告訴人撿走，充其量其主觀上對告訴人行為之認識，
亦僅止於涉犯毀損或侵占等罪嫌，自應據實向承辦檢察官說明，
乃上訴人於接受檢察官訊問時竟明確指稱項鍊為告訴人搶走，其
明知為不實之事項，仍向該管公務員指訴之誣告犯意，至為灼然
。（二）證人張品香於第一審證稱：上訴人與告訴人衝突中，伊
並未看到告訴人搶上訴人之項鍊等語。雖其另證稱：「右揭衝突
後，曾信財和上訴人一起到馬路上找，店內沒有再找」等語，核
與上訴人供稱：「我沒有到外面找，也沒有在店內找」等語，及
與曾信財所供：「在店裡面及店門口找」等語，就事後有無尋找
項鍊之情形三人所供均不同，益見上訴人指訴告訴人搶奪其項鍊
云云，顯屬故意捏造事實。上訴人對告訴人提出搶奪告訴之行為
，有致告訴人無辜受刑法搶奪罪責之危險，為報復告訴人，竟於
其提出傷害告訴，雙方並經調解不成立之次日為之，其主觀上顯
有使告訴人受刑事處分之意圖，至為明確等語甚詳，核無所指違
背法令之情形存在。況上訴人對告訴人提出搶奪等告訴一案，已
經檢察官不起訴處分確定，此有台灣屏東地方法院檢察署九十一
年度偵字第三０九一、三九五０號檢察官不起訴處分書及台灣高
等法院高雄分院檢察署九十一年十二月二十四日高分檢聰讓字第
一０五七五號函附卷可稽（見九十一年度偵字第三０九一號偵查
卷第四四頁、九十一年度聲議字第一九八號偵查卷第五頁），而
上訴人於原審供稱：「我沒有看到告訴人搶項鍊，但因為他恐嚇
我，要我賠他三十萬元，否則要我生意免做，所以我才會這樣告
他」等語（見原審卷第五五頁），益見上訴人有誣告之犯意。又
上開調解共進行約一個多小時等情，已據楊富成於第一審證述綦
詳，上訴人果認告訴人搶奪其項鍊，何以於進行調解之一個多小
時內，全未提及任何有關項鍊遭告訴人搶奪之事？且告訴人並因
此向台灣屏東地方法院起訴請求上訴人與曾信財連帶賠償，上訴
人及曾信財於庭訊時，亦均未為告訴人搶奪其項鍊之抗辯，此亦
有該事件之準備程序筆錄附卷（見原審卷第一０七至一０九頁）
可憑，亦足見上訴人事後係捏詞誣告。再者，上訴人傷害告訴人
之案件發生後，告訴人於九十一年四月五日即前往屏東縣警察局
潮州分局對上訴人及曾信財二人提出傷害告訴，並於同年七月十
七日具狀另向台灣屏東地方法院檢察署提出傷害及誣告之告訴，
此有警訊筆錄及刑事告訴狀在卷可憑（見九十一年度偵字第三九
五０號偵查卷第二、三頁，九十一年度偵字第三八七六號偵查卷
第一至四頁），上訴人猶謂其係於九十一年五月三十日先提出告
訴後，告訴人始於同年七月十七日提出告訴云云，亦有誤會。上
訴意旨所指各節，或為單純事實之爭執；或不影響全部犯罪事實
之認定而可認於原判決之主旨有影響；或原審已加審酌、論斷，
屬原審得本於職權裁量之事項，已於判決內詳述其認事採證及證
據取捨、判斷之理由，為其職權之適法行使，並無違背證據法則
之情形，亦無上訴意旨所指違背法令之情形；上訴人徒憑己意任
意指摘原判決關於上訴人誣告部分違背法令，核與法律規定得為
第三審上訴理由之違法情形，均不相適合，應認此部分上訴違背
法律上之程式，予以駁回。至上訴人被訴傷害部分，業據原審判
刑確定，併此敘明。
據上論結，應依刑事訴訟法第三百九十五條前段，判決如主文。
中    華    民    國  九十五  年    三    月   十六   日
                      最高法院刑事第五庭
                          審判長法官  莊  登  照
                                法官  洪  明  輝
                                法官  黃  一  鑫
                                法官  林  秀  夫
                                法官  徐  昌  錦
      本件正本證明與原本無異
                                      書  記  官
中    華    民    國  九十五  年    三    月  二十二  日
                                                      Ｔ


司法院資訊處製作；財團法人民間司法改革基金會備份。
